【裁判字號】    97,交聲,2680
【裁判日期】    980418
【裁判案由】    聲明異議
【裁判全文】
臺灣高雄地方法院交通事件裁定        97年度交聲字第2680號
原處分機關  交通部公路總局高雄區監理所
異  議  人  甲○○
上列受處分人因違反道路交通管理處罰條例案件，對於交通部公
路總局高雄區監理所所為之處分（原處分：高監自裁字第裁80-N
00000000號），聲明異議，本院裁定如下：
    主  文
原處分關於罰鍰新臺幣參萬肆仟伍佰元部分撤銷。
其餘異議駁回。
    理  由
一、原處分意旨略以：異議人即受處分人甲○○於民國97年5 月
    18日下午3 時43分許飲酒後駕駛車號3357-XC 號自用小客車
    ，行經高雄縣大寮鄉○○路與義和路口，經高雄縣政府警察
    局交通警察隊攔檢，並當場舉發異議人「酒後駕車，經當場
    對當事人實施酒精呼氣檢測，酒精濃度為0.55MG/L」，並開
    立高警交字第N00000000 號舉發違反道路交通管理事件通知
    單，而交通部公路總局高雄區○○○○○道路交通管理處罰
    條例第35條第1 項第1 款及第24條第1 項第1 款規定，於97
    年10月20日以高監自裁字第裁80-N00000000號裁決書裁處異
    議人罰鍰新臺幣（下同）34,500元，吊扣駕駛執照12個月，
    並施以道安講習。異議人接獲裁決書後，不服上開裁決處分
    ，於法定期間內向本院聲明異議。
二、本件異議意旨略以：異議人因酒後駕車，已由檢察官緩起訴
    ，並繳交30,000元予公益團體，異議人非常配合，且已經戒
    酒，基於一罪不二罰，請求撤銷原處分等語。
三、按汽車駕駛人，駕駛汽車經測試檢定有酒精濃度超過規定標
    準之情形者，處新臺幣1 萬5,000 元以上6 萬元以下罰鍰，
    並當場移置保管該汽車及吊扣其駕駛執照1 年；有第35條第
    1 項規定之情形者，應接受道路交通安全講習，道路交通管
    理處罰條例第24條第1 項第2 款、35條第1 項第1 款分別定
    有明文。又一行為同時觸犯刑事法律及違反行政法上義務規
    定者，依刑事法律處罰之。但其行為應處以其他種類行政罰
    或得沒入之物而未經法院宣告沒收者，亦得裁處之。前項行
    為如經不起訴處分或為無罪、免訴、不受理、不付審理之裁
    判確定者，得依違反行政法上義務規定裁處之，行政罰法第
    26條亦有明文規定。
四、經查：
  (一)按於94年2 月5 日公布，並自95年2 月5 日施行之行政罰法
    第26條第1 項規定：「一行為同時觸犯刑事法律及違反行政
    法上義務規定者，依刑事法律處罰之。但其行為應處以其他
    種類行政罰或得沒入之物而未經法院宣告沒收者，亦得裁處
    之」；次按於94年12月28日修正公布，並自95年7 月1 日施
    行之道路交通管理處罰條例第35條第8 項規定：「……前項
    （指有酒精濃度超過規定標準而駕駛車輛等情形）汽車駕駛
    人，經裁判確定處以罰金低於本條例第92條第3 項所訂最低
    罰鍰基準規定者，應依本條例裁決繳納不足最低罰鍰之部分
    。」參諸上開條文之規定，可認道路交通管理處罰條例第35
    條第8 項，為行政罰法第26條第1 項之特別規定。再按被告
    所犯為死刑、無期徒刑或最輕本刑3 年以上有期徒刑以外之
    罪，檢察官參酌刑法第57條所列事項及公共利益之維護，認
    以緩起訴為適當者，得定1 年以上3 年以下之緩起訴期間為
    緩起訴處分，刑事訴訟法第253 條之1 定有明文，又依同法
    第253 條之2 第1 項規定，檢察官為緩起訴處分者，得課被
    告予一定之負擔或指示，其中緩起訴之被告若依檢察官緩起
    訴處分命令，向公益團體繳納捐款，即係履行檢察官為緩起
    訴處分命令，該等金錢給付，並得為民事強制執行名義，受
    處分人因上開緩起訴處分而剝奪其財產權，主觀上前揭金錢
    給付義務亦具有強制性、懲罰性，雖不若易科罰金係以支付
    金錢作為自由刑之替代，惟經由緩起訴處分條件之履行使其
    免於遭檢察官發動起訴程序，仍具有替代刑罰之效果，實質
    上應屬於行政罰法第26條第1 項所稱之「刑事法律處罰」，
    而有行政罰法第26條第1 項「一事不二罰」規定之適用。則
    依修正後道路交通管理處罰條例第35條第8 項所規定之罰金
    ，解釋上亦應包括依檢察官處分命令，而向公益團體繳納捐
    款在內。故受處分人既依檢察官之緩起訴處分命令，向公益
    團體繳納捐款，即係履行檢察官為緩起訴處分命令，與受刑
    事處罰無異。
  (二)次按受處分人於緩起訴期間內，若有刑事訴訟法第253 條之
    3 第1 項規定之情形，檢察官尚得依職權撤銷原處分，繼續
    偵查或起訴，是於緩起訴之猶豫期間內，受處分人之刑事訴
    追程式仍未終局確定，必須受檢察官持續觀察，其緩起訴處
    分一旦經檢察官撤銷，並依法追訴，法院仍得依審理結果，
    為受處分人有罪科刑之裁判，另受處分人先前所繳納之緩起
    訴處分金，依刑事訴訟法第253 條之3 第2項 規定，乃不得
    請求返還或賠償，是於緩起訴期間未確定期滿前，其「刑事
    法律處罰」尚未告確定，自無從依道路交通管理處罰條例第
    35條第8 項規定就其與「本條例第92 條 第3 項所訂最低罰
    鍰基準規定」相較，是依行政罰法第26條之立法意旨，在緩
    起訴處分尚未實質確定前（即緩起訴猶豫期間經過而未經撤
    銷），行政機關尚無得為行政裁罰之餘地。
  (三)經查，本件異議人於上開時、地酒後駕車為警查獲，經臺灣
    高雄地方法院檢察署檢察官於97年6 月11日以97年度偵字第
    15240 號為緩起訴處分，緩起訴期間為1 年，並命異議人於
    緩起訴處分確定後3 個月內，支付30,000元予臺灣兒童暨家
    庭扶助基金會高雄市分事務所，另書立悔過書，該緩起訴處
    分於97年6 月11日經臺灣高等法院高雄分院檢察署駁回再議
    確定，並於98年8 月4 日期滿等情，有高雄縣政府警察局高
    警交字第N00000000 號舉發違反道路交通管理事件通知單、
    原處分機關高監自裁字第裁80-N00000000號違反道路交通管
    理事件裁決書、臺灣高雄地方法院檢察署檢察官97年度偵字
    第15240 號緩起訴處分書、臺灣高等法院高雄分院檢察署97
    年度上職議字第3465號處分書、臺灣高等法院被告前案紀錄
    表各1 份附卷足憑。是以本件異議人既因同一酒後駕車事實
    同時觸犯刑事法律及違反行政法上義務，其緩起訴期間於98
    年8 月4 日方屆滿，異議人之刑事處罰之罰金尚未確定前，
    原處分機關尚無從依道路交通管理處罰條例第35條第8 項裁
    決其繳納不足最低罰鍰之數額，是原處分機關逕以異議人酒
    精濃度超過規定標準而對其裁處罰鍰45,000元部分，即有可
    議之處，應由本院予以撤銷，由原處分機關視緩起訴處分之
    終局執行結果，另為適法之處分。
  (四)至於原處分關於吊扣駕駛執照12個月及施以道安講習部分，
    則係預防將來再犯危險之管制罰，而有別於前揭針對已發生
    違規事實科處罰鍰之行政秩序罰，屬行政罰法第26條第1 項
    但書所稱之「其他種類行政罰」。原處分機關雖不得就該同
    一違規事實再處以「罰鍰」，然仍應科處罰鍰以外之行政罰
    。是原處分機關依道路交通管理處罰條例第35條第1 項第 1
    款及第24條第1 項第2 款規定，吊扣駕駛執照12個月及施以
    道安講習部分，自無不合，異議人之異議並無理由，應予駁
    回。
五、依道路交通案件處理辦法第19條、第20條前段，裁定如主文
    。
中    華    民    國    98    年    4     月    18    日
                      交通法庭      法  官  陳盈吉
以上正本證明與原本無異。
如不服本裁定，應於收受送達後5 日內向本院提出抗告狀。
中    華    民    國    98    年    5     月    20    日
                                    書記官 陳展榮


司法院資訊處製作；財團法人民間司法改革基金會備份。
